【裁判字號】    99,審訴,2117
【裁判日期】    990928
【裁判案由】    毒品危害防制條例
【裁判全文】
臺灣高雄地方法院刑事判決            99年度審訴字第2117號
公  訴  人  臺灣高雄地方法院檢察署檢察官
被      告  甲○○
上列被告因違反毒品危害防制條例案件，經檢察官提起公訴（99
年度偵字第16411 號），被告於準備程序中就被訴事實為有罪之
陳述，經本院告知簡式審判程序之旨，並聽取被告與公訴人之意
見後，本院裁定進行簡式審判程序，判決如下：
    主  文
甲○○施用第一級毒品，累犯，處有期徒刑壹年貳月，扣案之第
一級毒品海洛因伍小包（驗餘淨重合計壹點肆捌公克）、針筒壹
支、殘渣袋貳個、吸管貳支，均沒收銷燬；扣案之止血橡皮條壹
條，沒收之；又施用第二級毒品，累犯，處有期徒刑玖月。扣案
之第二級毒品甲基安非他命貳小包（驗餘淨重合計零點肆肆肆公
克）、吸食器壹支，均沒收銷燬。應執行有期徒刑壹年玖月，扣
案之第一級毒品海洛因伍小包（驗餘淨重合計壹點肆捌公克）、
第二級毒品甲基安非他命貳小包（驗餘淨重合計零點肆肆肆公克
）、針筒壹支、殘渣袋貳個、吸管貳支、吸食器壹支，均沒收銷
燬；扣案之止血橡皮條壹條，沒收之。
    事  實
一、甲○○前因施用毒品案件，經本院以93年度毒聲字第690 號
    裁定送觀察勒戒後，認有繼續施用毒品之傾向，再經本院以
    93年度毒聲字第1613號裁定令入戒治處所施以強制戒治，嗣
    經停止戒治程序，於民國94年3 月18日執行完畢釋放。又於
    前開強制戒治執行完畢釋放後5 年內之96年間，因施用毒品
    案件，經本院以96年度訴字第1029號判決判處應執行有期徒
    刑1 年6 月確定，於97年4 月12日縮刑期滿執行完畢。再因
    竊盜案件，經本院以95年度簡字第6461號判決判處有期徒刑
    6 月，復經本院以96年度聲減字第3194號裁定減為有期徒刑
    3 月；因搶奪、竊盜等案件，經本院以98年度訴緝字第28號
    ，各判處有期徒刑4 月15日、3 月15日；復經本院以98年度
    審聲字第3017號裁定，定上開3 罪應執行有期徒刑9 月確定
    ，於98年12月10日縮刑期滿執行完畢。詎仍未戒絕，復基於
    施用第一級毒品海洛因、第二級毒品甲基安非他命之犯意，
    於99年4 月25日18時許，在高雄縣旗山鎮○○○路125 巷10
    弄7 號住處內，分別以將海洛因摻入香煙內，再以火點燃吸
    食之方式，施用第一級毒品海洛因，及以將甲基安非他命置
    入玻璃球內點火燒烤以吸取甲基安非他命產生之煙霧方式，
    施用第二級毒品甲基安非他命各1 次。嗣於翌日（26日）1
    時40分許，在高雄縣旗山鎮○○○路污水處理廠前，為警查
    獲，並扣得第一級毒品海洛因5 小包（驗餘淨重合計1.48公
    克）、第二級毒品甲基安非他命2 小包（驗餘淨重合計0.44
    4 公克）、含有海洛因成份之針筒1 支、殘渣袋2 個及吸管
    2 支、含有甲基安非他命成份之吸食器1 支、甲○○所有，
    供其施用第一級毒品海洛因所用之止血橡皮條1 條，復經其
    同意採尿送驗後，結果呈嗎啡及甲基安非他命陽性反應，始
    查知上情。
二、案經高雄縣政府警察局旗山分局報請臺灣高雄地方法院檢察
    署檢察官偵查起訴。
    理  由
一、按被告甲○○所為係犯死刑、無期徒刑、最輕本刑為3 年以
    上有期徒刑以外之罪，其於準備程序中就被訴事實為有罪之
    陳述，經受命法官告知簡式審判程序之旨，並聽取公訴人、
    被告之意見後，本院合議庭認為適宜由受命法官獨任進行簡
    式審判程序，依刑事訴訟法第273 條之1 第1 項規定，裁定
    由受命法官獨任進行審判程序，合先敘明。
二、上揭事實，業據被告於本院審理時供承不諱，且被告於99年
    4 月26日11時10分許，經警採集其尿液送檢驗之結果，呈現
    嗎啡及甲基安非他命陽性反應，此有高雄縣政府警察局旗山
    分局毒品危害防治條例案件嫌犯代號與真實姓名對照表、台
    灣檢驗科技股份有限公司99年5 月6 日報告編號KＺ00000000
    0000號濫用藥物檢驗報告（檢體編號旗警97）各1 份在卷可
    稽，又扣案之白色粉末5 小包，含有第一級毒品海洛因成份
    ；扣案之白色晶體2 小包，含有第二級毒品甲基安非他命成
    份，有法務部調查局濫用藥物實驗室99年6 月23日調科壹字
    第09923012980 號鑑定書、高雄醫學大學附設中和紀念醫院
    99年7 月6 日報告編號0000-000、0000-000號檢驗報告各1
    份附卷可參，是被告之任意性自白核與事實相符，洵堪採為
    論罪科刑之依據。本案事證明確，被告犯行，堪以認定，應
    依法論科。
三、按毒品危害防制條例前於92年7 月9 日修正公布，自93年1
    月9 日施行，觀之該條例第20條、第23條之立法理由，修正
    後毒品危害防制條例就施用毒品者，只於「初犯」及「5 年
    後再犯」二種情形，有其追訴條件之限制，即須於初犯經觀
    察、勒戒或強制戒治釋放後，5 年內均無施用毒品之行為，
    始能認其前所實施之觀察、勒戒或強制戒治已足遮斷毒癮，
    而得於5 年後再犯時，再予適用初犯之規定，重行觀察、勒
    戒等程式。倘5 年內已經再犯，被依法追訴處罰，縱其第3
    次（或第3 次以上）施用毒品之時間在初犯釋放5 年以後，
    即與「5 年後再犯」之情形有別，且因已於「5 年內再犯」
    ，顯見其再犯率甚高，原實施觀察、勒戒或強制戒治，已無
    法收其實效，而無5 年戒斷期之存在，自無再經觀察、勒戒
    及強制戒治之必要，應得逕行追訴處罰（最高法院95年台上
    字第1071號判決參照）。本件被告於93年間因施用毒品案件
    ，經本院以93年度毒聲字第690 號裁定送觀察勒戒後，認有
    繼續施用毒品之傾向，再經本院以93年度毒聲字第1613號裁
    定令入戒治處所施以強制戒治，嗣經停止戒治程序，於94年
    3 月18日執行完畢釋放；又於前開強制戒治執行完畢釋放後
    5 年內，於96年間因施用毒品案件，經本院以96年度訴字第
    1029號判決判處應執行有期徒刑1 年6 月確定，並於97年4
    月12日因縮刑期滿執行完畢等節，有臺灣高雄地方法院檢察
    署刑案資料查註紀錄表、全國施用毒品案件紀錄表及臺灣高
    等法院被告前案紀錄表各1 份在卷可參，是被告於強制戒治
    執行完畢釋放後，5 年內再犯上開施用毒品罪，並經判決處
    刑，則其再度犯本件施用毒品犯行，雖距前述強制戒治執行
    完畢釋放後已逾5 年，揆諸前開說明，仍應依法論科。
四、按海洛因及甲基安非他命為毒品危害防制條例第2 條第2 項
    第1 款、第2 款所規定之第一級及第二級毒品，故核被告所
    為，係犯毒品危害防制條例第10條第1 項之施用第一級毒品
    海洛因罪及同條第2 項之施用第二級毒品甲基安非他命罪。
    其施用第一級毒品海洛因與第二級毒品甲基安非他命前分別
    持有海洛因、甲基安非他命之低度行為，應為施用之高度行
    為所吸收，均不另論罪。被告於本院審理中雖辯稱：我不是
    分別施用，而是同時施用的，因為海洛因與甲基安非他命如
    果純度比較好的話，放在一起吸食的效果會比較好，就是（
    甲基）安非他命用量比海洛因多一點，頭會比較昏，感覺品
    質會比較好云云。惟查：被告前於警詢中供稱：我為警查獲
    前最後一次施用毒品，是在99年4 月25日下午6 時許，在我
    住處的房間內施用海洛因及安非他命等語（警卷第7 頁）；
    復於偵訊中供稱：我是在昨天（25日）晚上6 、7 點，在我
    住家將上開二種毒品混在一起施用，以燒烤玻璃球插管吸食
    等語（偵卷第22頁）；又於本院審理中供稱：我是以香煙方
    式施用等語（本院卷第90 頁 ），可見被告前後雖均供稱係
    同時施用上開2 種毒品，惟對於施用方式卻有反覆不一之情
    。若被告真係同時施用上開2 種毒品，應無可能有不同之施
    用方式，益見被告上開所辯，無非係臨訟卸責之詞，無足可
    採。被告所犯上開2 罪，犯意各別，行為互殊，應予分論併
    罰。再被告有如事實欄所載之科刑、執行紀錄，有臺灣高雄
    地方法院檢察署刑案資料查註紀錄表、臺灣高等法院被告前
    案紀錄表各1 份在卷可憑，其於刑之執行完畢後，5 年內再
    犯本件有期徒刑以上之罪，為累犯，應依刑法第47條第1 項
    規定，加重其刑。本院審酌被告前經觀察勒戒、強制戒治與
    刑之執行後，仍不知悔改，不思戒絕其毒癮而再次違犯本件
    施用毒品罪，顯然缺乏戒絕毒品之決心，有再入監矯治之必
    要，惟念其於犯罪後坦承犯行及所犯為自戕行為等一切情狀
    ，量處如主文所示之刑，以資懲儆。
五、末查：本件扣案之白色粉末5 小包（合計淨重為1.48公克）
    ，經送請法務部調查局為鑑定，均含第一級毒品海洛因成分
    ；另扣案之白色透明晶體2 小包（合計驗餘淨重為0.444 公
    克），亦經高雄醫學大學附設中和紀念醫院鑑驗後，檢出第
    二級毒品甲基安非他命成分等節，有法務部調查局濫用藥物
    實驗室99年6 月23日調科壹字第09923012980 號鑑定書、高
    雄醫學大學附設中和紀念醫院99年7 月6 日報告編號0000-0
    00、0000-000號檢驗報告各1 份（本院卷第33-34 頁）附卷
    可參，應屬違禁物無訛；包裝上開毒品之包裝袋共3 只，因
    與其內之毒品難以析離，且無析離之實業與必要，應視同毒
    品，均依毒品危害防制條例第18條第1 項前段之規定，宣告
    沒收銷燬之。至鑑驗所耗損之毒品，既已滅失，自無庸宣告
    沒收銷燬。又扣案之吸管2 支、殘渣袋2 個、注射針筒1支
    ，經送驗結果呈海洛因成份；扣案之玻璃球管，經送驗結果
    呈甲基安非他命成份，有高雄醫學大學附設綜合紀念醫院99
    年7 月6 日報告編號0000-000、0000-000、0000-000、0000
    -000、0000-000、0000-000號檢驗報告各1 份（本院卷第32
    頁、第36-39 頁、第41頁）在卷足憑，亦均屬違禁物，應依
    毒品危害防制條例第18條第1 項前段之規定，宣告沒收銷燬
    之。至扣案之止血橡皮條1 條，業經被告自承為其所有（警
    卷第5 頁），且為犯本件犯行所用之物，應依刑法第38條第
    1 項第2 款之規定，宣告沒收。
據上論斷，應依刑事訴訟法第273 條之1 第1 項、第299 條第1
項前段，毒品危害防制條例第10條第1 項、第2 項、第18條第1
項前段，刑法第11條、第47條第1 項、第55條、第51條第5 款、
第38條第1 項第2 款，判決如主文。
本案經檢察官李英霆到庭執行職務
中    華    民    國     99     年     9   月   28   日
                  刑事第十庭    法  官   楊珮瑛
以上正本證明與原本無異。
如不服本判決應於收受送達後10日內向本院提出上訴書狀，並應
敘述具體理由；如未敘述上訴理由者，應於上訴期間屆滿後20日
內向本院補提理由書（均須按他造當事人之人數附繕本）「切勿
逕送上級法院」。
中    華    民    國    99    年    9     月    28    日
                                 書記官   陳莉庭
附錄法條：
毒品危害防制條例第10條
施用第一級毒品者，處 6 月以上 5 年以下有期徒刑。
施用第二級毒品者，處 3 年以下有期徒刑

司法院資訊處製作；財團法人民間司法改革基金會備份。
